【裁判字號】    90,交易,42
【裁判日期】    900702
【裁判案由】    過失致死
【裁判全文】
臺灣花蓮地方法院刑事判決                        九十年度交易字第四二號
    公  訴  人  臺灣花蓮地方法院檢察署檢察官
    被      告  乙○○
    選任辯護人  余道明
右列被告因過失致死案件，經檢察官提起公訴（九十年度偵字第五八三號），本院判
決如左︰
    主  文
乙○○因過失致人於死，累犯，處有期徒刑拾月。
    事  實
一、乙○○曾於民國八十六年間因違反麻醉藥品管理條例案件，經台灣嘉義地方法院
    判處有期徒刑五月，得易科罰金確定在案，於八十七年二月二十六日易科罰金執
    行完畢，又於八十七年間因過失致死案件，經台灣嘉義地方法院判處有期徒刑八
    月，緩刑三年確定，並因而遭吊銷駕照處分，竟不知警惕，於八十九年十月二日
    十九時三十分許，無照駕駛車號Ｔ五─三一六Ｏ號自小客車，搭載友人徐進吉，
    沿花蓮縣吉安鄉○○村○○路由南往北行駛，行經該路六○一號前，本應注意汽
    車在雙向二車道行駛時，在劃有分向限制線之路段，不得駛入來車之車道內，而
    依當時情形路面乾燥、無缺陷、無障礙物，視距良好，並無不能注意之情事，竟
    疏於注意，於超車時，跨越中心分向限制線，侵入來車車道，適有周瑞德騎乘車
    號ＲＧＴ─七八七號輕型機車，沿自強路由北往南行駛，因閃避不及，造成兩車
    相撞，致周瑞德人車倒地後受有右額及後枕鈍挫傷、顱內出血等傷害，經送往花
    蓮慈濟醫院急救，延至八十九年十月十日十九時五十一分不治死亡。乙○○肇事
    後慮及其有前述前科紀錄，徐進吉（所涉頂替罪嫌已經台灣花蓮地方法院檢察署
    檢察官聲請以簡易判決處刑）則出面頂替謊稱其為駕駛人，嗣因徐進吉出面自首
    而查知實情。
二、案經台灣花蓮地方法院檢察署檢察官據報相驗自動檢舉偵查起訴。
    理  由
一、被告於本院訊問時對於前述其因過失以致肇事之事實，均坦白承認，而被告之選
    任辯護人辯護意旨略以：被害人當時騎乘機車接近分向線，且事故後被害人酒精
    濃度測試亦超過禁止駕駛之標準（達每公升零點三六毫克），尤其被害人致命傷
    為右額及後枕導致顱內出血，與被害人未戴安全帽有極大關連，被告無意推卸自
    己的罪行，亦無意將責任全然歸咎死者，惟按現場圖之撞擊點、煞車痕、倒地點
    觀之，車速顯非快，撞擊力顯非重，輕微之擦撞竟造成如此嚴重之傷亡，究其原
    因，不言可喻；次查案發時，被告婚期已近，當日亦是為發喜帖而與友人徐進吉
    駕車同出，發生車禍後，被告一時心慌，深怕琅璫入獄，恐影響婚事，徐進吉而
    為其頂替，事後因徐進吉以此要脅被告，致東窗事發，被告此一行為誠屬不該，
    惟面對終生大事在即，且當時新娘已有五個月身孕，如被告就此入獄，一家無以
    維生，一時慌亂，而鑄下大錯，雖於法不容，但情顯可憫；被告與妻子游秀梅皆
    非本地人，因謀生共至花蓮租屋而住，今年三月長女出生，由妻子扶養，生計全
    靠被告擺攤販賣衣服維持，如被告入獄服刑，妻小頓失所依，生活即陷入困境，
    懇請從輕量刑。
二、經查：前述事實，除被告之自白外，尚有被害人家屬甲○○陳述可參，及證人徐
    進吉證稱甚明，復有道路交通事故調查報告表附現場圖、花蓮縣警察局舉發違反
    道路交通管理事件通知單、現場照片數張附卷足稽，而被害人周瑞德確因本件車
    禍致顱內出血死亡，亦經檢察官督同法醫師到場相驗屬實，製有勘驗筆錄、履勘
    筆錄、驗斷書、相驗屍體證明書各一份在卷足憑。
三、按汽車在雙向二車道行駛時，在劃有分向限制線之路段，不得駛入來車之車道內
    ，道路交通安全規則第九十七條第二款定有明文。被告對上開交通安全規定應無
    不知之理，其駕車自應注意遵守該規定，且依當時之天候及道路狀況，並無不能
    注意之情事，被告卻疏未注意，將該車駛入來車車道內，以致肇事，使被害人身
    亡，被告顯有過失，且被害人之死亡結果與被告之過失行為間並有相當之因果關
    係；（又被害人周瑞德其後經檢測雖吐氣酒精濃度達每公升零點三六毫克（有酒
    精濃度測試值表一份可參），且其駕車未戴安全帽，均有違反規定之處，然本案
    肇事主因實係肇因於被告上述過失行為所致，台灣省花東區車輛行車事故鑑定委
    員會八十九年十二月七日花鑑字第八九○五四八號函及所附鑑定意見書亦同此認
    定）。本件事證已甚明確，被告犯行可以認定。
四、核被告所為，係犯刑法第二百七十六條第一項之過失致死罪。被告無照駕車，因
    而致人死亡，依道路交通管理處罰條例第八十六條第一項規定，應加重其刑。再
    查，被告有事實欄所載之犯罪科刑執行情形，此有台灣花蓮地方法院檢察署刑案
    資料查註紀錄表一份在卷可參，其受有期徒刑執行完畢後，五年以內再犯有期徒
    刑以上之本罪，為累犯，應依法加重其刑，並遞加重之。爰審酌被告已曾有犯過
    失致死罪之前科紀錄，於緩刑期間仍不知警惕，無照且未遵守交通規則致被害人
    死亡，過失情節重大，再考量其犯後已與被害人家屬達成和解承諾分期賠償損害
    ，暨其智識程度、犯罪後態度等一切情狀，量處如主文所示之刑。
據上論斷，應依刑事訴訟法第二百九十九條第一項前段，刑法第二百七十六條第一項
、第四十七條、道路交通管理處罰條例第八十六條第一項，罰金罰鍰提高標準條例第
一條前段，判決如主文。
中      華      民      國      九十      年      七    月      二      日
                                臺灣花蓮地方法院刑事庭
                                    法  官  楊  碧  惠
右正本證明與原本無異。
如對本判決不服，應於送達後十日內，向本院提出上訴狀。（應抄附繕本）告訴人或
被害人如對於本判決不服者，應具備理由請求檢察官上訴，其上訴期間之計算係以檢
察官收受判決正本之日期為準。
                                    法院書記官
中      華      民      國      九十      年      七    月      六      日
附錄本判決論罪之法律條文：
刑法第二百七十六條第一項：
因過失致人於死者，處二年以下有期徒刑、拘役或二千元以下罰金。
道路交通管理處罰條例第八十六條第一項：
汽車駕駛人，無駕駛執照駕車、酒醉駕車、吸食毒品或迷幻藥駕車、行駛人行道或行
經行人穿越道，不依規定讓行人優先通行，因而致人受傷或死亡，依法應負刑事責任
者，加重其刑至二分之一。


司法院資訊處製作；財團法人民間司法改革基金會備份。
